臺灣板橋地方法院民事裁定　　　　　　100年度消債抗字第2號
抗　告　人　萬泰商業銀行股份有限公司
法定代理人　盧正昕
代　理　人　莊政文
相　對　人　丁俊榮
上列當事人間因消費者債務清理條例聲明異議事件，抗告人對於
中華民國99年11月30日本院99年度執事聲字第386 號第一審裁定
提起抗告，裁定如下：
    主  文
抗告駁回。
抗告程序費用新臺幣壹仟元由抗告人負擔。
    理  由
一、本件抗告意旨略以：依鈞院民國99年8月4日所編製之債權表
    ，債務人即相對人對於債權人合作金庫商業銀行股份有限公
    司（以下簡稱：合作金庫）及臺灣銀行股份有限公司（以下
    簡稱：臺灣銀行）所負債務計有新臺幣（下同）2,798,980
    元，依銀行法第12條之1第1項、第3項前段之規定，縱原裁
    定所示更生方案依消費者債務清理條例第30條規定，將上開
    債務全數納入，然不免影響其他債權人於更生程序得受償金
    額，難認已兼顧債權人利益。又債權人生活支出應以內政部
    公佈之99年新北市每人每月最低生活標準10,792元，認為其
    每月必要生活費始為合理，而其子女係依附於父母提供之住
    所共同生活，是其基本生活費用當與成人基本生活費用為低
    才是，故應以98年度綜合所得稅之免稅額，並與其配偶分攤
    支出。況債務人子女就學所需費用均已有申請低利就學貸款
    以住子女完成學業，倘同意債務人以26,059元為每月本身必
    要生活支出，實難謂已盡其最大之清償能事，為此提出抗告
    ，爰請廢棄原裁定等語。
二、按消費者債務清理條例之制定，依該條例第1 條之規定，其
    乃為使負債務之消費者得依該條例所定程序清理其債務，以
    調整其與債權人及其他利害關係人之權利義務關係，保障債
    權人之公平受償，謀求消費者經濟生活之更生，進而健全社
    會經濟之發展，而更生聲請經准許後，其程序之遂行原以更
    生方案為其重心，該方案之適否認可，自應依該條例之立法
    目的而於消費者經濟生活之更生與債權人公平受償之保障間
    取得衡平，以避免債務人因恣意消費所造成之債務轉嫁予債
    權人負擔，或縱容投機不誠實之債務人奢侈浪費而予之算計
    濫用更生程序以規避其應負擔之償還責任，而於債務人有薪
    資、執行業務所得或其他固定收入之情形下，依該條例第64
    條之規定，在除有該條第2 項所定之情形外，法院如認更生
    方案之條件公允者，即得不經債權人會議可決，逕依債務人
    之聲請或依職權以裁定認可更生方案，是以如無該條例第63
    條第1 項或第64條第2 項情形，法院自應斟酌債務人之資力
    狀況、積欠債務之緣由、債務人所提更生方案之還款成數及
    是否有浪費之情事、債務人實際生活上有無特殊困難，及其
    所提更生方案是否使債權人受償金額不致過低等情狀而為更
    生方案之條件是否為公允之審認，以維該條例立法目的之達
    成。
三、次按所謂最低生活費，係由中央、直轄市主管機關參照中央
    主計機關所公布當地區最近1年平均每人消費支出60%定之，
    並至少每3年檢討一次；直轄市主管機關並應報中央主管機
    關備查，社會求助法第4條第2項定有明文。是以社會救助法
    第4條第1項所稱最低生活費標準僅係界定低收入戶之依據，
    且以家庭成員總收入平均數為基準。從而，按行政院內政部
    所公告臺北縣低收入戶最低生活費用，係按照政府近1年平
    均每人消費支出60%定之，其中包括食品費、衣著鞋襪費、
    房租水電費、家居管理費、醫療保健費等支出，以之評估相
    對人所列必要生活支出是否為當，相較以綜合所得稅扶養免
    稅額計算，更為適切、公允。經查，本件相對人任職於臺灣
    高等法院，每月平均收入所得為41,109元，有相對人所提臺
    灣高等法院在職證明書及其薪資資料查詢明細附卷可參。而
    相對人每月必要生活支出除其個人生活費用外，尚須負擔3
    名未成年子女之扶養費用，然未成年子女扶養費用之計算，
    揆諸上開說明，自應以內政部公佈之新北市99年度每人每月
    最低生活費標準10,792元為據，則抗告人認應以扶養免稅額
    為計算標準，尚無理由。又參酌原裁定所列之相對人每月必
    要生活支出費用，其個人每月必要生活支出為9,871元，3名
    未成年子女扶養費用為16,188元（10,792元×3÷2＝16,188
    元），除個人生活費用已低於新北市99年度每人每月最低生
    活費標準10,792元為合理外，其未成年子女扶養費用計算亦
    與其配偶分擔，自無抗告人指稱未與其配偶分攤支出等情，
    則相對人以其每月薪資收入41,109元，扣除每月必要生活支
    出費用26,059元，所餘15,050元作為每月清償金額，自屬合
    理。是相對人之生活費用並未逾一般人之生活程度，應認相
    對人已為更生方案盡最大之努力。至抗告人另陳稱合作金庫
    及臺灣銀行之債務全數納入，不免影響其他債權人於更生程
    序得受償金額，難認已兼顧債權人利益等語，然依消費者債
    務清理條例第36條第1項規定，合作金庫於本院所定申報債
    權期間遵期申報債權之種類及數額，且債務人及他債權人就
    該行所申報之債權種類及其數額，並未提出異議，則本院司
    法事務官將該連帶保證債務列入債權表，作為債權人會議行
    使表決權及更生方案之基礎，依法即無不合。
四、綜上所述，抗告人之抗告理由，均非可採。原審裁定以債務
    人之更生方案非失公允，從而認定本院司法事務官依職權認
    可更生方案之處分，並無違誤。抗告意旨指摘原裁定不當，
    求予廢棄原審裁定，為無理由，應予駁回。
五、據上論結，本件抗告為無理由，依消費者債務清理條例第11
    條第2 項、第15條，民事訴訟法第495 條之1 第1 項、第44
    9 條第1 項、第95條、第78條，裁定如主文。
中    華    民    國    100   年    3     月    9     日
                  民事第三庭    審判長法  官   陳財旺
                                      法  官   楊千儀
                                      法  官   邱靜琪
正本係照原本作成。
本裁定除有涉及法律見解具有原則上之重要性者外，不得再抗告
。
中    華    民    國    100   年    3     月    9     日
                                      書記官   鄭美莉